臺灣板橋地方法院刑事判決　　　　　　100年度訴緝字第179號
公　訴　人　臺灣板橋地方法院檢察署檢察官
被　　　告　魏自健
指定辯護人　義務辯護人周威君律師
上列被告因違反臺灣地區與大陸地區人民關係條例等案件，經檢
察官提起公訴（ 98年度偵字第10220 號、第12871 號、第16103
號、第17177 號、第17830 號、第24658 號、第31044 號），本
院判決如下：
    主  文
魏自健共同犯臺灣地區與大陸地區人民關係條例第七十九條第二
項之圖利使大陸地區人民非法進入臺灣地區罪，處有期徒刑參年
貳月，減為有期徒刑壹年柒月，扣案門號0000000000號行動電話
壹具（含SIM 卡壹枚）、大陸各地公證協會通訊錄壹份均沒收；
又共同犯使公務員登載不實罪，處有期徒刑參月，減為有期徒刑
壹月又拾伍日。應執行有期徒刑壹年捌月，緩刑肆年，扣案門號
0000000000號行動電話壹具（含SIM 卡壹枚）、大陸各地公證協
會通訊錄壹份均沒收。
    事  實
一、魏自健與謝慶琦（綽號「水哥」，業經本院以99年度訴字第
    365 號刑事判決判處罪刑在案，現上訴於臺灣高等法院）共
    同基於意圖營利使大陸地區女子非法進入臺灣地區之犯意聯
    絡，由謝慶琦提供往返臺灣及大陸地區之免費機票、住宿與
    旅費等不法利益，邀得魏自健至大陸地區擔任辦理假結婚之
    人頭老公，使大陸地區女子得以假結婚之方式非法進入臺灣
    地區，並約定每10日得自該大陸地區女子取得新臺幣（下同
    ）1 萬元，作為人頭老公之報酬。魏自健見有利可圖，即應
    允之，遂與謝慶琦共同基於營利使大陸地區女子進入臺灣地
    區之犯意，由魏自健於民國95年9 月13日與無結婚真意之大
    陸地區女子廖倩怡（所涉偽造文書罪嫌部分，另由檢察官職
    權不起訴處分，已強制出境），在大陸地區重慶市公證結婚
    ，嗣魏自健返臺後持大陸地區重慶市公證處出具之(2006)渝
    證字第708 號結婚公證書，向財團法人海峽交流基金會（下
    稱海基會）辦理認證，並取得該會於95年10月3 日核發之(9
    5)核字第060405號證明書後，於同年月11日填具大陸地區人
    民入出臺灣地區申請書、臺灣地區人民申請大陸地區配偶來
    臺團聚資料表及保證書，前往內政部警政署入出境管理局（
    現為內政部入出國及移民署，下稱移民署），檢附上開結婚
    公證書、海基會證明書等文件，以團聚名義申請廖倩怡來臺
    ，使不知情之承辦人員實質審查後，據以核發廖倩怡入出境
    許可證，廖倩怡遂持上開入出境許可證，於96年2 月4 日入
    境，魏自健、謝慶琦、廖倩怡復共同基於使公務員登載不實
    事項於職務上所掌之公文書之犯意聯絡，由魏自健、廖倩怡
    於96年2 月27日前往桃園縣桃園市戶政事務所，填具結婚登
    記申請書辦理結婚登記，使該戶政機關承辦戶籍登記之公務
    員在形式審查後，將此不實結婚事項，登載於其職務上所掌
    之戶籍登記簿冊之公文書，並據以核發內容登載不實之戶籍
    謄本，足以生損害於戶政機關對於戶政資料管理之正確性，
    魏自健則因此領取前述約定之報酬。
二、嗣經內政部入出國及移民署專勤事務第一大隊臺北市專勤隊
    承辦人員於審核廖倩怡等人入境資料時，發現謝慶琦、魏自
    健涉有上開犯嫌，並對謝慶琦實施通訊監察，於98年4 月1
    日中午12時許、下午2 時30分許，分別在臺北市○○區○○
    街38巷18弄8 號3 樓查獲魏自健，並扣得魏自健所有門號00
    00000000號行動電話1 具（含SIM 卡1 枚）、在臺北市○○
    區○○街162 巷10弄2 號1 樓查獲謝慶琦，並扣得謝慶琦所
    有之大陸各地公證協會通訊錄1 份，始偵悉上情。
    理  由
壹、程序方面：
    本件認定事實所引用之卷證資料，並無證據證明係公務員違
    背法定程序所取得，又檢察官、被告及其辯護人於本院準備
    程序及審判期日時均表示同意作為證據而不予爭執，且迄至
    言詞辯論終結前亦未再聲明異議，依刑事訴訟法第159 條之
    5 第1 項之規定，本件認定事實所引用之證據，縱屬傳聞證
    據而不符刑事訴訟法第159 條之1 至第159 條之4 之規定者
    ，仍均有證據能力。
貳、實體方面：
一、前揭事實，業據被告魏自健於歷次警、偵訊及本院審理中坦
    認不諱，核與同案被告謝慶琦於警詢、檢察官偵訊及本院審
    理中之供述，及證人廖倩怡於檢察官訊問時具結證述之情節
    大致相符，並有廖倩怡大陸地區人民入出臺灣地區申請書、
    保證書、臺灣地區人民申請大陸地區配偶來臺團取資料表、
    海基會證明、結婚公證書、戶籍謄本、移民署面談紀錄、面
    談結果建議表、入出境資料等件在卷可稽（見98年度偵字第
    10220 偵查卷〔三〕第153 頁至第171 頁），及魏自健所有
    之門號0000000000號行動電話1 具（含SIM 卡1 枚）、謝慶
    琦所有之大陸各地公證協會通訊錄1 份扣案為佐，足認被告
    上開不利於己之自白，應與事實相符，可以採憑，是本件事
    證已臻明確，被告前開犯行堪予認定，應依法論科。
二、按臺灣地區與大陸地區人民關係條例第79條第1 項處罰違反
    同條例第15條第1 款所定使大陸地區人民非法進入臺灣地區
    罪，凡非經合法手續進入者皆包含之，若使大陸地區人民以
    假結婚真入境脫法方式進入臺灣地區，即該當本罪。次按臺
    灣地區與大陸地區人民關係條例第79條第1 項對於違反同條
    例第15條第1 款所定不得使大陸地區人民非法進入臺灣地區
    之處罰，旨在防止大陸地區人民非法進入臺灣地區，以維護
    臺灣地區安全與安定；所稱「非法」，自應從實質上合法性
    予以判斷，凡評價上違反法秩序之方法，均屬「非法」，故
    在大陸地區通謀虛偽結婚，以不實結婚證明辦理相關戶籍登
    記、入境等手續，憑以進入臺灣地區，其所持入境許可文件
    雖係入出境主管機關核發，形式上為合法，惟係以詐欺方法
    取得，即不具實質上合法性，仍屬非法進入臺灣地區（最高
    法院92年度台上字第40號、94年度台上字第1064號判決意旨
    參照）。再按刑法「意圖營利」係指行為人主觀上有牟利意
    圖，被告魏自健出於獲取對價之意思，使大陸地區女子非法
    來臺，自有營利意圖，應依臺灣地區與大陸地區人民關係條
    例第79條第2 項之規定論處。核被告魏自健所為係違反臺灣
    地區與大陸地區人民關係條例第15條第1 款不得使大陸地區
    人民非法進入臺灣地區之規定，而均犯同條例第79條第2 項
    之罪、刑法第214 條使公務員登載不實文書罪（起訴書犯罪
    事實並未述及被告有何行使上開使公務員登載不實文書，然
    於起訴法條中引用同法第216 條，應屬贅引，附此敘明）。
    又被告魏自健就前開使大陸地區人民非法進入臺灣地區既遂
    部分，與同案被告謝慶琦間；就使公務員登載不實文書罪部
    分，與謝慶琦、廖倩怡間有犯意聯絡及行為分擔，均為共同
    正犯。被告魏自健所犯上開2 罪間，犯意各別，行為互殊，
    應分論併罰。爰審酌被告魏自健為貪圖假老公報酬，配合辦
    理假結婚，使大陸地區人民非法進入臺灣地區，對我國戶政
    及社會管理造成相當之影響，兼衡其並無前科，素行良好、
    實際獲利約20萬元、犯罪後已坦承犯行並深表悔悟及其犯罪
    動機、目的、手段等一切情狀，量處如主文所示之刑。另被
    告上開犯罪時間均係在96年4 月24日前，合於中華民國九十
    六年罪犯減刑條例第2 條第1 項第3 款之減刑條件，均應減
    其宣告刑2 分之1 ，並定應執行之刑。又被告魏自健前未曾
    受有期徒刑以上刑之宣告，此有其臺灣高等法院被告前案紀
    錄表1 份在卷可考，其因一時失慮，觸犯刑章，犯後深表悔
    悟，經此教訓自應知所警惕，應無再犯之虞，是所宣告之刑
    ，本院認以暫不執行為適當，併依刑法第74條第1 項第1 款
    之規定，宣告緩刑4年，以勵自新。
三、扣案之門號0000000000號行動電話1 具（含SIM 卡1 枚）、
    大陸各地公證協會通訊錄1 份，分別係被告魏自健、共犯謝
    慶琦所有，供其2 人共犯本件意圖營利使大陸地區人民廖倩
    怡進入臺灣地區犯行所用之物，此據渠二人於本院審理中供
    明在卷，均依刑法第38條第1 項第2 款之規定宣告沒收。
據上論斷，應依刑事訴訟法第299 條第1 項前段，臺灣地區與大
陸地區人民關係條例第79條第2 項、第15條第1 款，刑法第11條
前段、第28條、第214 條、第51條第5 款、第74條第1 項第1 款
、第38條第1 項第2 款，中華民國九十六年罪犯減刑條例第2 條
第1項第3款、第7條、第11條，判決如主文。
本案經檢察官黃明絹到庭執行職務。
中    華    民    國   100    年    11    月    21    日
                刑事第八庭    審判長法  官  陳  鴻  清
                                    法  官  張  兆  光
                                    法  官  劉  安  榕
以上正本證明與原本無異。
如不服本判決，應於判決送達後10日內敘明上訴理由，向本院提
出上訴書狀（應附繕本），上訴於臺灣高等法院；未敘述上訴理
由者，應於上訴期間屆滿後20日內向本院補提理由書（均須按他
造當事人之人數附繕本），切勿逕送上級法院。
                                    書記官  陳  盈  真
中    華    民    國   100    年    11    月    28    日
附錄本案論罪科刑法條全文：
臺灣地區與大陸地區人民關係條例第15條
下列行為不得為之：
一、使大陸地區人民非法進入臺灣地區。
二、明知臺灣地區人民未經許可，而招攬使之進入大陸地區。
三、使大陸地區人民在臺灣地區從事未經許可或與許可目的不符
    之活動。
四、僱用或留用大陸地區人民在臺灣地區從事未經許可或與許可
    範圍不符之工作。
五、居間介紹他人為前款之行為。
臺灣地區與大陸地區人民關係條例第79條
違反第15條第1 款規定者，處1 年以上7 年以下有期徒刑，得併
科新臺幣1 百萬元以下罰金。
意圖營利而犯前項之罪者，處3 年以上10年以下有期徒刑，得併
科新臺幣5 百萬元以下罰金。
前二項之首謀者，處5 年以上有期徒刑，得併科新臺幣1 千萬元
以下罰金。
前三項之未遂犯罰之。
中華民國船舶、航空器或其他運輸工具所有人、營運人或船長、
機長、其他運輸工具駕駛人違反第15條第1 款規定者，主管機關
得處該中華民國船舶、航空器或其他運輸工具一定期間之停航，
或廢止其有關證照，並得停止或廢止該船長、機長或駕駛人之職
業證照或資格。
中華民國船舶、航空器或其他運輸工具所有人，有第1 項至第4
項之行為或因其故意、重大過失致使第三人以其船舶、航空器或
其他運輸工具從事第1 項至第4 項之行為，且該行為係以運送大
陸地區人民非法進入臺灣地區為主要目的者，主管機關得沒入該
船舶、航空器或其他運輸工具。所有人明知該船舶、航空器或其
他運輸工具得沒入，為規避沒入之裁處而取得所有權者，亦同。
前項情形，如該船舶、航空器或其他運輸工具無相關主管機關得
予沒入時，得由查獲機關沒入之。
中華民國刑法第214條
明知為不實之事項，而使公務員登載於職務上所掌之公文書，足
以生損害於公眾或他人者，處3 年以下有期徒刑、拘役或5 百元
以下罰金。